臺灣高等法院民事判決　　　　　　　　99年度上易字第1234號
上　訴　人
法定代理人　朱乙禾
被　上訴人
即周進福之
承當訴訟人　華固建設股份有限公司
法定代理人　鍾榮昌
訴訟代理人　廖振洲律師
複　代理人　袁啟恩律師
上列當事人間請求遷讓房屋等事件，上訴人對於中華民國99年10
月25日臺灣臺北地方法院99年度訴字第1573號第一審判決提起上
訴，本院於100年11月22日言詞辯論終結，判決如下：
    主  文
上訴駁回。
第二審訴訟費用由上訴人負擔。
    事實及理由
一、
(一)、上訴人居易國際物業投資管理股份有限公司（下稱居易公司
    ）迄未經設立登記，然居易公司以其名義從事事務，且設有
    代表人朱乙禾，有居易公司名片乙紙可按（見原審卷第134
    頁），依民事訴訟法第40條第3項規定，應認居易公司為非
    法人團體，具有當事人能力。
(二)、被上訴人周進福所有門牌臺北市○○區○○路173巷3號1-3
    樓房屋及其頂樓加蓋（如原判決附件複丈成果圖B、C部分所
    示）暨複丈成果圖A部分所示之房屋，已移轉、讓予華固建
    設股份有限公司（下稱華固公司）所有，有建物登記簿謄本
    、不動產買賣契約補充協議書可按（見本院卷(一)第262 頁、
    卷(二)第12頁）。華固公司依民事訴訟法第254條規定聲請承
    當訴訟，上訴人表示依法律規定辦理，周進福具狀同意（見
    本院卷(一)第257頁背面、第261頁），核與民事訴訟法第254
    條第1項規定尚無不合，先予敘明。
二、被上訴人起訴主張：門牌號碼：臺北市○○區○○路173巷3
    號1至3樓房屋（即中山區○○段○○段992建號建物）及其頂
    樓加蓋（如原判決附件複丈成果圖B、C部分所示）暨1樓後
    方增建（如原判決附件複丈成果圖A部分所示，坐落臺北市
    ○○區○○段3小段57地號土地）（下合稱系爭房屋）係被
    上訴人所有，上訴人無權占有系爭房屋，將其辦公室設於系
    爭房屋1樓，並將系爭房屋2、3樓、頂樓加蓋1樓後方增建部
    分改裝為套房，提供予其員工作為宿舍使用。爰依民法第
    767條第1項前段規定，請求上訴人自系爭房屋遷出，並將系
    爭房屋騰空返還予被上訴人（被上訴人於原審逾上開部分之
    請求，業經撤回起訴，不在本件審理範圍）。
三、上訴人對其占有系爭房屋之情不爭執。惟以伊公司代表人朱
    乙禾於97年3月間向原審共同被告謝毓煌承租系爭1樓房屋，
    並於同年3月16日進入該屋裝潢，惟於簽約時始發現謝毓煌
    並非屋主，亦未向屋主承租房屋，故朱乙禾無法與謝毓煌簽
    約。而系爭1樓房屋實際上係訴外人楊志堅向被上訴人承租
    ，朱乙禾為楊志堅之債權人，楊志堅已將其對系爭房屋之權
    利轉讓予朱乙禾，是其有權使用系爭房屋等語資為抗辯。
四、
(一)、原審就上開部分，為上訴人敗訴之判決。
(二)、上訴人提起上訴，聲明：原判決不利於其部分廢棄，駁回被
    上訴人第一審之訴。
(三)、被上訴人於本院答辯聲明：上訴駁回。
五、本件兩造不爭執事實如下：
(一)、系爭房屋原為周進福所有，於100年10月24日讓與、移轉登
    記予被上訴人，有建物登記簿謄本、不動產買賣契約補充協
    議書等可按（見原審卷第15頁、本院卷(一)第26頁、265頁、
    卷(二)第12頁）。
(二)、系爭房屋頂樓加蓋及1樓後方增建位置、面積如原判決附件
    複丈成果圖B、C、A部分所示，有複丈成果圖可按（見原審
    卷第207頁）。
(三)、系爭房屋1樓係作為居易公司之辦公室，2、3樓及頂樓增建
    （複丈成果圖B、C部分所示）暨1樓後方增建部分（複丈成
    東圖A部分所示）均隔間為套房作為上訴人員工宿舍等情，
    業經原審法院履勘屬實，有勘驗筆錄可稽（見原審卷第136
    頁），另有台北市政府警察局中山分99年5月13日北市警中
    分刑字第09931956800號函可參（見原審卷第63頁），並據
    上訴人法定代理人朱乙禾於原審陳述在卷（見原審卷第282
    頁背面）。
(四)、周進福與訴外人廣育物業管理有限公司（下稱廣育公司）法
    定代理人楊志堅於95年4月4日簽訂房屋租賃契約，約定由廣
    育公司向周進福承租系爭房屋，租賃期間自95年4月4日起至
    101年4月3日止，每月租金6萬5000元。嗣周進福與廣育公司
    法定代理人楊志堅於97年5月8日簽訂終止租賃契約，約定前
    開租賃契約提前於97年5月3日終止，有租賃契約、終止租賃
    契約可按（見原審卷第97-100頁、101頁）。
(五)、楊志堅於97年4月17日與訴外人朱乙禾簽訂債權轉讓證明書
    ，約定楊志堅將台北市○○區○○路173巷3號1-3樓含增建
    全部設備含裝潢及收押租金之所有管理權利，以300萬元讓
    渡予朱乙禾，有債權轉讓證明書可按（見原審卷第86頁）。
(六)、上訴人居易公司自97年3月迄今占有使用系爭1樓房屋；並自
    99年2、3月起開始使用系爭2、3樓房屋、頂樓加蓋及1樓後
    方增建之房屋，有上訴人法定代理人朱乙禾陳述可按（見原
    審卷77頁背面、本院卷(二)第25頁背面）。
六、本件爭點：上訴人是否有權占有系爭建物？茲審酌如下：
(一)、查由楊志堅擔任法定代理人之廣育公司雖曾於95年4月間向
    周進福承租系爭房屋，惟該租約之承租人係廣育公司，要難
    依該契約認楊志堅個人有占有系爭房屋之合法權源，楊志堅
    對系爭房屋之占有，既無得對抗周進福或被上訴人之合法權
    源，更遑論自楊志堅處受讓權利之朱乙禾或上訴人公司，有
    得以對抗周進福或被上訴人之正當權利。況廣育公司與周進
    福間，就系爭房屋之租約已於97年5月3日終止，則上訴人抗
    辯其法定代理人朱乙禾受讓楊志堅之權利，上訴人得有權占
    有系爭房屋，自屬無據。
(二)、上訴人於本院亦自陳其與系爭房屋之原屋主周進福及被上訴
    人華固公司並無任何關聯，其損失應向楊志堅等主張（見本
    院卷(一)第257-1頁），是堪認上訴人亦自認其無權占有系爭
    房屋，其聲請傳訊證人楊志堅，核無必要，併予敘明。
七、綜上所述，上訴人無權占用被上訴人所有系爭房屋，則被上
    訴人依民法第767條規定，請求上訴人騰空並遷讓返還系爭
    房屋為有理由，應予准許。原審判命上訴人自系爭房屋遷出
    ，並將房屋騰空返還被上訴人核無違誤。上訴人上訴意旨指
    指摘原判決上開部分不當，求予廢棄，為無理由，應予駁回
    。
八、本件事證已明，兩造其餘攻擊防禦方法，經核與本判決之結
    果不生影響，爰不一一論述。
九、據上論結，本件上訴為無理由，依民事訴訟法第449條第1項
    、第78條，判決如主文。
中    華    民    國  100    年    12    月    13   日
                  民事第八庭
                      審判長法  官  許正順
                            法  官  蘇芹英
                            法  官  滕允潔
正本係照原本作成。
不得上訴。
中    華    民    國   100    年    12    月    14    日
                            書記官  王韻雅